臺灣臺北地方法院刑事判決　　　　　　　　　　　　　九十三年度自字第二三五號
　　自　訴　人　丙○○
　　自訴代理人　蔡育霖律師
　　被　　　告　甲○○
　　選任辯護人　陳朝和律師
右列被告因妨害婚姻案件，經自訴人提起自訴，本院判決如左：
    主  文
甲○○連續與有配偶之人相姦，處有期徒刑參月，如易科罰金，以參佰元折算壹日。
    事  實
一、甲○○明知乙○○為有配偶之人，仍基於與有配偶之人相姦之概括犯意，自民國
    九十一年八月間某日起至九十三年七月間某日止，每月約二至三次，連續在宜蘭
    縣礁溪鄉○○路五十三號之友誠大飯店、臺北市中正區○○○路○段卅八號之凱
    撒大飯店、臺北市中山區○○○路一號臺北老爺商務會館、臺北市大安區○○○
    路○段三十號福華國際文教會館、中信客棧及甲○○於臺南縣永康市○○街之租
    屋處等地，與乙○○發生婚姻外之性行為而與乙○○相姦多次，迨至九十三年六
    月間為乙○○之配偶丙○○輾轉得知，而查獲上情。
二、案經丙○○提起自訴。
    理  由
一、首按刑事訴訟法第三百二十一條規定固限制人民對其配偶之自訴權，惟對於與其
    配偶共犯告訴乃論罪之人，並非不得依法提起自訴，司法院院字第三六四號及院
    字第一八四四號解釋相關部分，使人民對於與其配偶共犯告訴乃論罪之人亦不得
    提起自訴，並非為維持家庭和諧及人倫關係所必要，有違憲法保障人民訴訟權之
    意旨，應予變更，又最高法院二十九年上字第二三三三號判例前段及二十九年非
    字第一五號判例，對人民之自訴權增加法律所無之限制，應不再援用，司法院大
    法官會議第五六九號解釋意旨可資參照，依此解釋意旨以觀，本件自訴人丙○○
    對於被告甲○○提起自訴，即屬合法，合先敘明。
二、訊據被告坦承其明知乙○○為有配偶之人，且有於上開時地連續與乙○○為婚姻
    外之性行為多次等情，惟辯稱：伊與乙○○早於八十七年間即於英國發生通姦行
    為，且係乙○○於異鄉多所情挑被告而致失貞，嗣後始接續有沈淪之情事產生，
    故罪魁禍首為乙○○，嗣於九十一年四月間為自訴人發覺，反一再要求勸誘被告
    南下高雄與自訴人一家同住，其間自訴人焉有不知被告與乙○○繼續發生性行為
    之理，甚且自訴人曾對伊說「我把乙○○洗得乾乾淨淨送到你房間」之語，據而
    爭執自訴人有縱容其與乙○○之相姦行為及自訴意旨所指相姦行為有部分已逾告
    訴期間云云。經查：
    (一)乙○○與自訴人於七十四年三月九日結婚，現婚姻關係仍存續中，被告對此事
      實知之甚稔，惟仍自八十七年間某日起，在英國、高雄圓山飯店及自訴人與乙○○之住處與乙○○相姦多次，九十一年四月間，自訴人發現被告與乙○○有
      通相姦行為，經協議後，自訴人同意乙○○納被告為妾，然因被告不同意為妾
      ，遂決議被告不再與乙○○有任何聯繫，然自九十一年八月間某日起至九十三
      年七月間某日止，被告又與乙○○在宜蘭縣礁溪鄉○○路五十三號之友誠大飯
      店、臺北市中正區○○○路○段卅八號之凱撒大飯店、臺北市中山區○○○路
      一號臺北老爺商務會館、臺北市大安區○○○路○段三十號福華國際文教會館
      、中信客棧及甲○○於臺南縣永康市○○街之租屋處等地，發生婚姻外之性行
      為多次等情，業據被告、自訴人、證人乙○○分別供、證述明確，並有
      本一紙、被告與乙○○間之電子郵件列印資料三紙、被告所書之口供書一紙等
      在卷可按，此部分事實可堪認定。
    (二)被告雖辯稱：自訴人於九十一年四月間發覺其與乙○○之通相姦行為後，反一
      再要求勸誘被告南下高雄與自訴人一家同住，甚且對伊說「我把乙○○洗得乾
      乾淨淨送到你房間」之語，顯係知悉並縱容其與乙○○後續之通相姦行為云云
      ，然經本院訊之證人乙○○，其證稱：「（你們九十一年八、九月至今年七月
      止之通姦行為，自訴人何時知悉？）今年六月份。（自訴人反應為何？）他無
      法接受。（你太太在九十一年間知道你與被告有通姦行為後，有無表示同意你
      與被告繼續為通姦行為？）沒有。（你剛才說你太太在今年六月知道你從九十
      一年八月起至今年止仍與被告有通姦行為，你太太如何知道此事？）我太太在
      九十一年事發後，都沒有與被告有任何聯繫，是九十一年六月間我開刀，我太
      太跟被告來醫院看我，兩人閒聊，我太太才發現此事。（你太太說是在今年七
      月中旬發現電子郵件才發現此事，何者為真？）二者皆對。我太太在九十三年
      六月間發現此事後，為了此事到我的電腦中搜尋資料，我跟太太是共用電腦。
      （九十一年八月至九十三年七月止，你與被告發生性關係，你太太有無事前同
      意或是事後原諒的意思？）既無事前同意，也無事後原諒。」等語（見本院九
      十三年十一月十一日審判筆錄），且證人即自訴人亦證稱：「（你在九十一年
      談判後，並不知道被告仍與證人乙○○還有性關係？）是。（你是在何時知道
      被告、證人還繼續發生通姦？）我一直有懷疑，但我找不到證據，直到九十三
      年六月份，我先生住院開刀，證人說被告要下來看他，我才知道他們二人還有
      聯絡，經我追問才知道他們二人還有性關係。」等語（同上審判筆錄）明確，
      被告雖辯稱自訴人邀請被告南下高雄與其與乙○○同住，甚且自訴人對伊說「
      我把乙○○洗得乾乾淨淨送到你房間」之語，認自訴人業已知悉並縱容其與乙○○為性行為云云，然此僅有被告片面陳述，核與自訴人及證人乙○○前開證
      言不符，其中證人乙○○更明確證稱：「（晚上到被告房間，自訴人怎麼不知
      情？）我們三人擠一個房間，我太太早睡，我又是夜貓子睡的晚，我到被告房
      間，發生性行為後，就回到原來房間，所以我太太並不知情。」等語（同上審
      判筆錄），況被告所述之事縱令屬實，亦係在九十一年八月間（即本件連續犯
      行發生）前之事，核與本件犯行無涉，不能執為被告有利認定之依據；至被告
      另辯稱：證人乙○○既與自訴人共用電腦，竟敢於保留與被告之電子郵件在電
      腦中而讓自訴人發覺，顯見自訴人有同意被告與乙○○繼續發生性行為云云，
      然證人乙○○將電子郵件存置於電腦中而不加刪除，不能當然推論出證人乙○○有故意留存此電子郵件之意，更不能推論自訴人早已知情並同意被告犯行，
      此顯係被告欠缺事實基礎、妄行推測論斷之詞，不足採信，自訴人並無縱容或
      宥恕而喪失對於被告提起自訴之權、亦無知悉部分被告相姦犯行而致告訴期間
      經過之情，可堪認定。至被告另爭執第一次與證人乙○○之性行為係何人主動
      引誘、及卷附口供書係何人授意撰寫云云，然此均與本件犯行之成立無涉，亦
      不能執為被告有利認定之依據。
    (三)被告另辯稱：其主觀上認為自訴人有縱容及宥恕其與告訴人乙○○為相姦行為
      ，故無主觀上犯意云云，然按刑法第二百四十五條第二項之設，係對告訴權之
      行使加以若干客觀上限制，與被告主觀上是否誤認自訴人有縱容或宥恕無涉，
      並非行為人主觀違法性有無之依據，自訴人實際上既未縱容或宥恕，核即與該
      條項之規定不合，被告既明知證人乙○○為有配偶之人，猶連續與之為相姦行
      為，其主觀上之犯意即屬具備，仍應負相姦罪責，是縱被告主觀上認為自訴人
      有縱容或宥恕，亦不能執為被告有利認定之依據，綜上所述，本件事證明確，
      被告犯行堪以認定，應依法論科。
三、核被告所為，係犯刑法第二百三十九條後段之與有配偶之人相姦罪，被告多次犯
    行，時間緊接、方法相近、觸犯構成犯罪要件相同之罪名，顯係基於概括犯意，
    應依連續犯之規定論以一罪，並依法加重其刑，爰審酌被告犯罪之目的、動機、
    手段、所生危害、犯罪後之態度等一切情狀，量處如主文所示之刑，並諭知易科
    罰金之折算標準。
據上論斷，應依刑事訴訟法第三百四十三條、第二百九十九條第一項前段，刑法第五
十六條、第二百三十九條後段、第四十一條第一項前段，罰金罰鍰提高標準條例第二
條，判決如主文。
中　　　華　　　民　　　國　　九十三　　年　　 十一 　　月　　二十五　　日
                                      臺灣臺北地方法院刑事第十二庭
                                          審判長法  官  林銓正
                                                法  官  沈君玲
                                                法  官  張永宏
右正本證明與原本無異。
如不服本判決，應於判決送達後十日內，向本院提出上訴狀。
                                                書記官  楊灥
中　　　華　　　民　　　國　　九十三　　年　　 十一 　　月　　二十五　　日
附錄本件論罪科刑法條全文
刑法第二百三十九條
有配偶而與人通姦者，處一年以下有期徒刑。其相姦者亦同。
